【裁判字號】    98,易,710
【裁判日期】    981119
【裁判案由】    電子遊戲場業管理條例等
【裁判全文】
臺灣高雄地方法院刑事判決               98年度易字第710號
公  訴  人  臺灣高雄地方法院檢察署檢察官
被      告  甲○○
上列被告因違反電子遊戲場業管理條例等案件，經檢察官提起公
訴（97年度偵字第34165 號、98年度偵字第1201號、98年度偵字
第5188號），本院裁定改行簡式審判程序審理，判決如下：
    主  文
甲○○共同犯電子遊戲場業管理條例第二十二條之非法營業罪，
處拘役伍拾日，如易科罰金，以新臺幣壹仟元折算壹日，扣案如
附表所示之物，均沒收。
    事  實
一、甲○○明知未依電子遊戲場業管理條例第10條之規定辦理營
    利事業登記證，不得經營電子遊戲場業，竟與丙○○、乙○○（上2 人均經本院判決有罪確定）共同基於非法經營電子
    遊戲場業及賭博之犯意聯絡，由丙○○、乙○○於民國97年
    10月2 日起，未經許可，在址設高雄市○鎮區鎮○路196 、
    198 號公眾得出入之「吉揚超商」內，非法擺設如附表編號
    1 所示賭博性電子遊戲機台夾娃娃機52台（起訴書誤載為54
    台），而經營電子遊戲場業，復以前開電子遊戲機台為賭博
    工具與不特定之人賭博財物，甲○○則受丙○○、乙○○雇
    用擔任上開超商店員，負責兌換賭博所得之現金，其賭博方
    法為賭客投入枚數不等之10元硬幣，操作該機台，如夾中機
    台內擺放之手錶或者塑膠杯所裝盛之現金兌換券，可向甲○○兌換現金（例如1 支手錶可兌換新臺幣【下同】100 元、
    現金05獎兌換券可兌換50元），如未夾中機台內物品則投入
    之賭注歸丙○○、乙○○所有。嗣於97年12月3 日下午3 時
    15分許，適有賭客林祺明（另經臺灣高雄地方法院檢察署檢
    察官為不起訴處分確定）正以上開方式賭博，並將夾中之手
    錶2 支及05獎之兌換券向甲○○兌換250 元時而為警查獲，
    始悉上情，並扣得如附表所示之物。
二、案經高雄市政府警察局前鎮分局報請臺灣高雄地方法院檢察
    署檢察官偵查起訴。
    理  由
一、本件被告甲○○所犯為死刑、無期徒刑或最輕本刑為3 年以
    上有期徒刑以外之罪，其就被訴事實為有罪之陳述，經法官
    告知簡式審判程序之旨，並聽取公訴人及被告之意見後，依
    刑事訴訟法第273 條之1 第1 項規定，裁定進行簡式審判程
    序。
二、上開犯罪事實，業據被告甲○○於本院審理時坦承不諱，核
    與證人即同案被告丙○○、乙○○、證人林祺明於警詢、偵
    查中之證述相符，並有高雄市政府警察局前鎮鎮派
    出所搜索扣押筆錄、扣押物品目錄表、扣押物品收據、證物
    代保管收據、高雄市政府營利事業登記證、房屋租賃契約書
    附卷可稽，足認被告上開自白核與事實相符，是本件事證明
    確，被告上開犯行，堪予認定。
三、核被告所為，係犯電子遊戲場業管理條例第22條之非法營業
    罪及刑法第266 條第1 項前段之賭博罪。其與同案被告乙○○、丙○○就上開二罪間，有犯意聯絡及行為分擔，均應論
    以共同正犯。被告於上開期間，在同一場所反覆非法經營電
    子遊戲場業及賭博等犯行，均係基於單一犯意，於密切接近
    之時間，在同一地點，持續實行之多次犯罪行為，應各依集
    合犯論以一罪。被告所為電子遊戲場業管理條例第22條之非
    法營業罪及賭博罪，係以一行為而觸犯數罪名，屬想像競合
    ，應從一重依電子遊戲場業管理條例第22條之非法營業罪處
    斷。爰審酌被告未經許可擅自經營電子遊戲場業，破壞國家
    對於電子遊戲場業之管理，且為貪圖利益，而與他人賭博財
    物，助長社會大眾之僥倖心理，危害社會善良風氣，行為實
    無足取；惟念及其犯後坦承犯行，態度尚可，且係受丙○○
    、乙○○雇用，於本案係居於從屬角色，並非主導地位，及
    其前科、所受利益尚輕等其他一切情狀，量處如主文所示之
    刑，並考量其職業、經濟狀況等情，諭知以1,000 元折算1
    日之易科罰金折算標準，以示懲儆。至公訴檢察官雖當庭求
    處有期徒刑3 月，然本院審酌被告於本案並非居於主導地位
    及其前案紀錄等情，認檢察官求刑尚嫌過重，應以主文所示
    之刑較為適當，併此指明。
四、按刑法第266 條第2 項規定，當場賭博之器具，不問屬於犯
    人與否，沒收之，係採義務沒收主義，應優先於採職權主義
    之同法第38條第1 項第2 款而適用（最高法院79年臺上字第
    5137號判例可資參照）。本件扣案如附表編號1 所示娃娃機
    52台（內各含IC板1 塊，共52塊）係當場賭博之器具，而扣
    案如附表編號2 、3 、4 所示賭資19,290元，手錶及現金兌
    換券，係在賭檯或兌換籌碼處之財物，爰均依刑法第266 條
    第2 項之規定，不問屬於犯人與否，均予以宣告沒收。另扣
    案之娃娃機2 台（即高雄市政府警察局前鎮分局扣押物品目
    錄表編號28、45），因故障而未裝設IC板在內一情，業據被
    告於警詢時供述在卷（參警一卷第13頁），並有高雄市政府
    警察局前鎮分局扣押物品目錄表在卷可查（參警一卷第30～
    35頁），是該機台既無IC板而無法插電營業，自非當場賭博
    之器具，亦查無該機台係供本案犯罪所用之證據，爰不另予
    宣告沒收。
據上論斷，應依刑事訴訟法第273 條之1 第1 項、第299 條第1
項前段，電子遊戲場業管理條例第15條、第22條，刑法第11條前
段、第28條、第266 條第1 項前段、第2 項、第55條、第41條第
1 項前段，刑法施行法第1 條之1 ，判決如主文。
本案經檢察官余彬誠到庭執行職務。
中    華    民    國    98    年    11    月    19    日
                  刑事第十五庭  法  官  王俊彥
如不服本判決應於收受判決後10日內向本院提出上訴書狀，並應
敘述具體理由。其未敘述上訴理由者，應於上訴期間屆滿後20日
內向本院補提理由書(均須按他造當事人之人數附繕本)「切勿逕
送上級法院」。
以上正本證明與原本無異。
中    華    民    國    98    年    11    月    19    日
                                書記官  鄭永媚
┌──────────────────────────┐
│附表：                                              │
├──┬──────┬─────┬──────────┤
│編號│名稱        │數量      │備註                │
├──┼──────┼─────┼──────────┤
│1   │娃娃機      │52臺      │即高雄市政府警察局前│
│    │            │          │鎮分局扣押物品目錄表│
│    │            │          │編號1 ～27、29～44、│
│    │            │          │46～54，內均各含IC板│
│    │            │          │1 塊，共52塊。      │
├──┼──────┼─────┼──────────┤
│2   │賭資        │共19,290元│                    │
├──┼──────┼─────┼──────────┤
│3   │手錶        │2 支      │                    │
├──┼──────┼─────┼──────────┤
│4   │現金兌換券  │1 張      │                    │
└──┴──────┴─────┴──────────┘
附錄本案論罪法條：
電子遊戲場業管理條例第15條
未依本條例規定領有電子遊戲場業營業級別證者，不得經營電子
遊戲場業。
電子遊戲場業管理條例第22條
違反第15條規定者，處行為人1 年以下有期徒刑、拘役或科或併
科新台幣50萬元以上250 萬元以下罰金。
中華民國刑法第266 條
（普通賭博罪與沒收物）
在公共場所或公眾得出入之場所賭博財物者，處1 千元以下罰金
。但以供人暫時娛樂之物為賭者，不在此限。
當場賭博之器具與在賭檯或兌換籌碼處之財物，不問屬於犯人與
否，沒收之。


司法院資訊處製作；財團法人民間司法改革基金會備份。
